臺灣臺北地方法院刑事判決　　　　　　　　　　　　　九十年度交易字第一九號
　　公　訴　人　臺灣臺北地方法院檢察署檢察官
　　被　　　告　甲○○
右列被告因過失致死等案件，經檢察官提起公訴（九十年度偵字第一六二二號），本
院判決如左：
    主  文
甲○○因過失致人於死，處有期徒刑伍月，如易科罰金，以佰元折算壹日；又服用
酒類，不能安全駕駛動力交通工具而駕駛，處罰金壹萬伍仟元，如易服勞役，以佰
元折算壹日。均緩刑貳年。
    事  實
一、甲○○未領有汽車駕駛執照，竟於民國九十年一月四日四時十五分許，於服用啤
    酒後，駕駛車號二Ｇ－一六０二號自用小客車，搭載高士珍、林慧真、王曉郡及
    廖恆毅等人，沿聯絡台北縣、市之華江橋往台北市方向行駛，途經台北市轄區內
    之華江橋快車道離右轉彎道約一百公尺處時，原應注不得超速行駛，以防發生危
    險，且依當時為夜間有照明、路面無缺陷、無障礙物、視距良好、並無不能注意
    之情形下，竟疏未注意，貿然以時速一百一十公里之高速行駛，致汽車失控撞擊
    快慢車道之分隔島，使坐於右後座之高士珍因此受有劇烈撞擊並致頭部外傷、顱
    骨開放性骨折。甲○○雖將高士珍緊急送醫，惟於到院前仍不治死亡。經警對甲
    ○○進行呼氣酒精測試，達每公升零點二二毫克，已達不能安全駕駛之程度。
二、案經高士珍之母乙○○訴由台北市政府警察局萬華分局報請台灣台北地方法院檢
    察署檢察官偵查起訴。
    理  由
一、右揭犯罪事實，業據被告甲○○自白不諱，核與告訴人乙○○指訴之情節相符，
    並有證人林慧真、王曉郡於偵查時結證屬實，且有道路交通事故調查報告表、交
    通事故談話紀錄表、交通事故補充資料表、肇事汽車照片、及酒精濃度測試單附
    卷可稽；另被害人高士珍因本件車禍受有頭部外傷、顱骨開放性骨折死亡之事實
    ，亦經台灣台北地方法院地檢署檢察官督同檢驗員相驗屬實，有勘驗筆錄、相驗
    屍體證明書、驗斷書附卷可憑。經查：(一)右開肇事路段之行車速限為時速五十公
    里，有卷附道路交通事故調查報告表在卷可憑，且依當時為夜間有照明、路面無
    缺陷、無障礙物、視距良好、並無不能注意之情形，被告竟疏於注意，貿然以時
    速一百一十公里之高速行駛，致汽車失控撞擊快慢車道之分隔島，其有過失甚明
    ，且此過失亦與高世珍死亡之間，有相當因果關係，則被告因過失致人於死之犯
    行，已足認定；(二)又按刑法第一百八十五條之三所規定服用酒類，不能安全駕駛
    動力交通工具而駕駛者，應負刑事責任，揆其立法目的本在藉抽象危險犯之犯罪
    構成要件，以嚇阻酒後駕車者對道路交通安全之危害，而所謂不能安全駕駛之認
    定，並無一定之數值可供界定，而係由法院以一般社會通念之客觀標準，足生公
    共危險時即足，而行為人飲酒後如其呼氣酒精濃度達於每公升０．二五毫克時，
    即有輕度協調功能降低之中毒症狀，此有行政院國軍退除役官兵輔導委員會台北
    榮民總醫院八十八年八月五日（八八）北總內字第二六八六八號函一紙附本院卷
    可稽，且行為人飲酒後其呼氣中酒精濃度如已達於每公升０．二五毫克，其肇事
    率為一般未飲酒者之二倍，此亦有中央警察大學交通學系暨交通管理研究所教授
    蔡志中之研究報告一紙附本院卷可憑。本件被告經警測試其呼氣酒精成份為每公
    升零點二二毫克，既已接近前述每公升零點二五毫克之濃度數值，且被告酒後高
    速行駛，致使車輛失控撞擊分隔島之事實，亦足以佐證被告當時安全駕駛之能力
    ，顯然已大幅降低，則被告服用酒類後，不能安全駕駛動力交通工具而駕駛之犯
    行，亦足認定。
二、核被告所為，係犯刑法第一百八十五條之三醉態駕駛罪及第二百七十六條第一項
    過失致死罪，其所犯上開二罪，一為故意犯、一為過失犯，犯意個別，行為互殊
    ，應分論併罰。又按「汽車駕駛人，無駕駛執照駕車、酒醉駕車、吸食毒品或迷
    幻藥駕車、行駛人行道或行經行人穿越道不依規定讓行人優先通行，因而致人受
    傷或死亡，依法應負刑事責任者，加重其刑至二分之一。」道路交通管理處罰條
    例第八十六條第一項定有明文，本件被告無駕駛執照且酒醉駕車，自應依此法條
    就其所犯過失致死罪部分，加重其刑（按道路交通管理處罰條例第八十六條第一
    項之數種加重事項為列舉規定，行為人僅符合其一即構成加重其刑要件，故縱行
    為人有多數該當於該法條所定之行為，亦僅加重一次即可，毋庸遞加，台灣高等
    法院暨所屬法院八十七年法律座談會刑事類提案第五十六號討論意見即採此見解
    ，附此敘明）。另查，被告於其所犯過失致死罪未被發覺前，已向當時處理事故
    之警員承認犯罪並接受裁判，有台北市政府警察局萬華分局交通分隊警員王英展
    填具之自首調查報告在卷可參，應依刑法第六十二條前段之規定，就其所犯過失
    致死罪部分減輕其刑。是依前述法條及刑法第七十一條第一項之規定，就被告所
    犯過失致死罪部分，先加後減。爰審酌被告智識程度為國中肄業、呼氣中酒精濃
    度為每公升零點二二毫克、過失之程度、致高世珍死亡之結果、被告於肇事後立
    即將高世珍送醫救護之行為、犯後態度良好、且已與告訴人達成和解等一切情狀
    ，分別量處如主文所示之刑。又被告行為後，刑法第四十一條已於九十年一月四
    日修正，嗣經總統於九十年一月十日公布，並自同年一月十二日起生效，依現行
    刑法第四十一條第一項前段：「犯最重本刑為五年以下有期徒刑以下之罪，而受
    六個月以下有期徒刑或拘役之宣告，因身體、教育、職業、家庭之關係或其他正
    當事由，執行顯有困難者，得以一元以上三元以下折算一日，易科罰金」之規定
    ，較諸修正前之刑法第四十一條以「犯最重本刑為三年以下有期徒刑以下之刑之
    罪，而受六月以下有期徒刑或拘役之宣告」，始得易科罰金之規定，以修正後現
    行刑法第四十一條第一項前段之規定有利於被告，故被告行為時雖在刑法第四十
    一條修正生效前，依刑法第二條第一項前段規定，仍應適用裁判時即修正後之刑
    法第四十一條第一項前段規定，是依此就被告受有期徒刑宣告部分諭知易科罰金
    之折算標準；另就被告受罰金刑宣告之部分，則依刑法第四十二條第二項，諭知
    易服勞役之折算標準。末審酌被告未曾受有期徒刑以上刑之宣告，有台灣高等法
    院檢察署刑案紀錄簡覆表在卷可稽，其因一時失慮，偶罹刑典，事後已坦承犯行
    ，深具悔意，經此刑之宣告後，應知警惕而無再犯之虞，本院因認暫不執行其刑
    為當，是予以宣告緩刑，用啟自新。
據上論斷，應依刑事訴訟法第二百九十九條第一項前段、刑法第一百八十五條之三、
第二百七十六條第一項、第六十二條前段、第七十一條第一項、第四十一條第一項前
段、第四十二條第二項、第七十四條第一款，道路交通管理處罰條例第八十六條第一
項，罰金罰鍰提高標準條例第一條前段、第二條，判決如主文。
本案經檢察官楊朝森到庭執行職務
中      華      民      國    九十一    年     十一     月      八      日
                                    臺灣臺北地方法院交通法庭
                                        法  官  林鴻達
右正本證明與原本無異。
如不服本判決，應於判決送達後十日內，向本院提出上訴狀。
                                        書記官  石幸代
中      華      民      國    九十一    年     十一     月      八      日
附錄本案論罪科刑法條全文：
刑法第一百八十五條之三
服用毒品、麻醉藥品、酒類或其他相類之物，不能安全駕駛動力交通工具而駕駛者，
處一年以下有期徒刑、拘役或三萬元以下罰金。
刑法第二百七十六條
一因過失致人於死者，處二年以下有期徒刑、拘役或二千元以下罰金。
二從事業務之人，因業務上之過失犯前項之罪者，處五年以下有期徒刑或拘役，得併
  科三千元以下罰金。
